【裁判字號】    91,易,4180
【裁判日期】    920128
【裁判案由】    違反動產擔保交易法
【裁判全文】
臺灣高雄地方法院刑事判決                        九十一年度易字第四一八號
    公  訴  人  臺灣高雄地方法院檢察署檢察官
    被      告  甲○○  男三十.
右列被告因違反動產擔保交易法案件，經檢察官提起公訴（九十年度偵緝字第九三三
號），本院判決如左：
    主  文
甲○○動產擔保交易之債務人，意圖不法之利益，將標的物遷移，致生損害於債權人
，處有期徒刑伍月，如易科罰金，以佰元折算壹日。
    事  實
一、甲○○於民國八十九年三月二十日，以動產擔保交易動產抵押之方式，向台新國
    際商業銀行股份有限公司（以下簡稱台新銀行）申請汽車貸款新臺幣（下同）五
    十五萬元，用以購買Ｅ五－五八八二號自用小客車乙輛，雙方並於同日至高雄區
    監理所辦妥動產抵押設定登記，為動產擔保交易之債務人。雙方約定：分期付款
    總價金為六十七萬二千元，自八十九年四月二十日起至九十一年三月二十日止，
    分二十四期給付，每月一期，每期付款二萬七千九百九十三元，在分期價款未全
    部付清之前，標的物所有權仍屬於債權人即抵押權人即台新銀行所有，且應將上
    述標的物置放在高雄縣大寮鄉○○村○○路一巷十一之三號，甲○○僅得依約占
    有使用，不得任意遷移或將該車出賣、出質、移轉、抵押或為其他處分等。詎甲
    ○○於取得上開標的物後，僅繳付九期分期款，自九十年一月二十日起即拒繳其
    餘之分期價款，並意圖不法之利益，將附條件買賣標的物之自用小客車遷移，致
    抵押權人即債權人台新銀行追索無著受有損害。
二、案經台新國際商業股份有限公司之代理人林宏樵訴由臺灣高雄地方法院檢察署檢
    察官偵查起訴。
    理  由
一、訊據被告甲○○固坦承有以其所有之自小客車向台新銀行設定動產擔保抵押借貸
    五十五萬元，及迄未清償完畢之事實，惟矢口否認有何違反動產擔保交易法之犯
    行，辯稱：伊開車至全省做生意，因為生意欠佳，無法清償貸款，伊車在台東壞
    掉，現在台東修理中，因故障之零件必須從國外進口，故迄今尚未修好，伊打算
    等車修好，再開回高雄等語。經查，右揭犯罪事實，業據告訴代理人陳瑞宗、林
    志昌、林宏樵於偵審中指訴明確，並有車輛動產抵押契約書、動產擔保交易動產
    抵押設定登記申請書、汽車新領牌照登記書各一份附卷可稽。被告雖以前詞置辯
    ，並提出車號Ｅ五－五八八二號自用小客車之照片二張（拍攝期間依照片所示係
    在九十一年七月二十三日）為證，然該照片僅能證明該車目前現尚存在，又被告
    稱該車之拍照地點係在其高雄住處，則倘該車確已在台東故障，被告何以能將該
    車遠自台東駛返高雄，且參以上開照片內該車之現狀，其外觀尚新，實無法看出
    有何故障之處？又經多次訊以被告該車現在何處，被告於偵查中九十年五月九日
    、九十年八月七日、九十年十月十八日、九十一年四月十八日、九十一年五月二
    十九日、九十一年十月二十三日庭期時，及本院審理中到庭均供稱：車子還在台
    東等語，於偵查中九十一年六月二十日庭期時又供稱：車子已從台東開回等語，
    前後就該車之現時所在處供述已有不一。又本院及公訴人多次命被告提出台東修
    車廠出具之修車證明資料，及查報台東修車廠之住址迄今均無法提出。末者，告
    訴人提起本件告訴係在九十年四月間，迄至本院於九十二年一月二十三日審理終
    結止，已近一年八月餘，縱被告所有之上開自用小客車係進口車輛，零件取得不
    易，有自國外進口之必要，亦要無長達如此之久之理。綜上所述，被告上開所辯
    ，洵屬可疑，實與常理有悖，不足採信。本件事證明確，被告犯行洵堪認定。
二、核被告所為，係犯動產擔保交易法第三十八條之罪。爰審酌被告犯罪之動機、目
    的、所生危害，犯後否認犯行，猶飾詞狡辯，態度不佳，尚未與告訴人達成和解
    等一切情狀，爰量處如主文所示之刑，並諭知易科罰金之折算標準。
據上論斷，應依刑事訴訟法第二百九十九條第一項前段，動產擔保交易法第三十八條
，刑法第十一條前段、第四十一條第一項，罰金罰鍰提高標準條例第一條前段、第二
條，判決如主文。
本案經檢察官楊慶瑞到庭執行職務。
中    華    民    國     九十二     年      一      月      二十八      日
                                  臺灣高雄地方法院刑事庭
                                      法  官  何悅芳
右正本證明與原本無異。
如不服本判決，應於判決送達後十日內，向本院提出上訴狀。
                                      書記官  顏宗貝
中    華    民    國     九十二     年      一      月      二十八      日
附錄本判決論罪科刑之法條：
動產擔保交易法第三十八條
動產擔保交易之債務人，意圖不法之利益，將標的物遷移、出賣、出質、移轉、抵押
或為其他處分，致生損害債權人者，處三年以下有期徒刑、拘役或科或併科六千元以
下之罰金。


司法院資訊處製作；財團法人民間司法改革基金會備份。
